【裁判字號】    98,訴更,11
【裁判日期】    990212
【裁判案由】    給付票款
【裁判全文】
臺灣板橋地方法院民事判決              98年度訴更字第11號
原      告  丙○○
訴訟代理人  林辰彥律師
複代理人    林傳哲律師
複代理人    曾梅齡律師
            謝玉玲律師
            黃淑怡律師
被      告  甲○○
訴訟代理人  許文哲律師
複代理人    乙○○
上列當事人間請求給付票款事件，經本院於民國99年1月28日言
詞辯論終結，判決如下：
    主  文
被告應給付原告新台幣壹佰參拾萬元及自民國98年1月7日起至清
償日止按年息百分之六計算之利息。
訴訟費用由被告負擔。
本判決於原告以新台幣肆拾參萬元供擔保後，得為假執行。如被
告以新台幣壹佰參拾萬元預供擔保，免為假執行。
    事實及理由
一、原告主張：被告之母李劉阿貴（已歿）於民國96年6月向原
    告借款新台幣（下同）130萬元，因原告一時無法籌足資金
    ，乃分次提款借予李劉阿貴，李劉阿貴亦分次交付經被告簽
    發由李劉阿貴背書如附表所示面額共計130萬元之系爭支票
    五紙作為擔保。詎原告於98年1月6日提示，均遭退票，有支
    票正反面及退票理由單可稽，爰依票據法第126條之規定，
    請求被告給付130萬元票款及自98年1月7日起至清償日止按
    年息百分之六計算之利息。
二、被告則以：被告不認識原告，亦從未向原告借款或設定抵押
    權予原告，被告係因銀行通知名下不動產遭法院查封，始知
    原告以被告未付款為由聲請假扣押及支付命令，然被告從未
    簽發票據予原告，觀諸原告所提支票上載之發票日期間，被
    告人在國外，不可能簽發支票交予原告，支票本係被告在臺
    灣期間所申請，被告去日本時未將支票帳戶處理掉，支票本
    可能係被告母親在使用，然被告並未授權其母親開票，印章
    係被盜用，被告否認原告所稱其曾電洽被告確認是否同意簽
    發系爭支票云云，原告不能證明系爭支票為被告所簽發，被
    告毋須負發票人之責任，又原告提出帳戶提款記錄，主張其
    曾借款予被告之母李劉阿貴130萬元，然查，該提款記錄僅
    係原告任意擷取一段時間之提領記錄，取其金額與系爭支票
    總額相近而已，該提款之日期與系爭支票發票日均相距甚遠
    ，且提款金額與支票金額毫不相同，自不能證明原告曾借款
    予被告之母或與系爭支票有何關連等語置辯。並聲明：原告
    之訴駁回。如受不利之判決，願供擔保請准宣告免為假執行
    。
三、原告對被告聲請支付命令，經本院核發98年度司促字第1375
    號支付命令，於98年3月4日寄至台北縣三重市○○街33號2
    樓被告戶籍地，由林玉茹以同居人身分收受，有送達回證可
    稽，惟查，被告於西元2003年與日本人結婚，並在名古屋市
    中區入籍，業據被告提出日本國戶籍資料為證，觀諸被告之
    入出國日期證明書，被告自95年8月12日起至98年4月6日止
    ，每次入境約一週至十餘天即離台，大部分時間不在國內，
    是臺北縣三重市○○街33號2樓難認為被告之住所地，而林
    玉茹之戶籍設在台北縣新莊市○○○街22號10樓，亦有戶籍
    謄本可稽，並無其他證據證明林玉茹與被告共同生活於臺北
    縣三重市○○街33號2樓，是上開支付命令未經合法送達，
    被告於98年4月6日入境，始知有支付命令，於98年4月13日
    就該支付命令聲明異議，支付命令因合法異議而失其效力，
    爰以原告支付命令之聲請視為起訴，先予敘明。
四、原告主張：被告之母李劉阿貴於96年6月向原告借款130萬元
    ，因原告一時無法籌足資金，乃分次提款借予李劉阿貴，李
    劉阿貴亦分次交予原告經被告簽發由李劉阿貴背書如附表所
    示面額共計130萬元之系爭支票五紙作為擔保，詎原告於98
    年1月6日提示，均遭退票等情，業據原告提出支票正反面及
    退票理由單、原告帳戶提領記錄為證，並舉證人蔡耀慶即原
    告之子為證，蔡耀慶證稱：被告甲○○主動跟我母親聯繫，
    說要談130萬元的債務如何清償，是在98年4月間在三重市○
    ○○路和自強路口的85度Ｃ，被告甲○○在4月初有從日本
    打電話回來給我母親說要談如何清償130萬元債務的問題，
    我母親跟我說在我母親要將錢借給李劉阿貴的時候有打電話
    問被告甲○○是否有授權李劉阿貴開支票，被告甲○○有承
    認這件事情。在85度Ｃ談的時候被告甲○○知道欠我們130
    萬元的事情，被告甲○○提議每月一萬元清償，我們認為清
    償的時間拖太久，分太多期，所以我們不接受，有說要被告
    甲○○用房子向銀行貸款或向朋友借錢，被告甲○○最後說
    不然先還30萬元請我們啟封，剩下的100萬元慢慢清償，我
    們沒有同意等語（見99年1月28日言詞辯論筆錄），堪信原
    告主張「被告之母李劉阿貴自96年6月起至同年10月間向原
    告陸續借款共130萬元，並交予原告經被告簽發由李劉阿貴
    背書如附表所示面額共計130萬元之系爭支票五紙作為擔保
    」為真實。被告雖辯稱：支票本可能係被告母親在使用，然
    被告並未授權其母親開票，印章係被盜用云云，惟按支票為
    無因證券，執票人行使票據上權利，就支票之取得，有無正
    當原因，或有無對價關係，自不負證明之責。又發票人欄之
    印章如為真正，即應推定該支票亦屬真正。申言之，得據以
    判斷該支票係為發票人作成。倘主張其印章係被盜用時，則
    被盜用之事實，按諸舉證責任分配之原則，轉應由為此主張
    者負舉證責任，最高法院70年度台上字第4339號判決意旨參
    照。被告就印章被盜用乙節，僅稱：原告所提支票上載之發
    票日期間，被告人在國外，不可能簽發支票交予原告云云，
    惟被告人在國外，仍可以授權之方式，授權被告之母親使用
    印章簽發支票，不能僅以其人在國外，即謂印章被盜用，且
    即便被告之母親事先未得被告之同意蓋用印章，無權代理簽
    發支票，然依證人蔡耀慶所言，被告主動與原告洽談如何清
    償130萬元票款之事，亦有事後承認其母無權代理之行為，
    是被告應依票據文義負發票人付款之責任。被告雖又辯稱：
    該提款之日期與系爭支票發票日均相距甚遠，且提款金額與
    支票金額毫不相同，自不能證明原告曾借款予被告之母或與
    系爭支票有何關連等語，然查，原告取得系爭五張支票總額
    為130萬元，與原告所言借款總額相符，支票背面又有李劉
    阿貴之背書，堪信系爭支票為李劉阿貴交予原告作為借款擔
    保之用，而支票發票日在提款日期之後數月至一年，時有所
    見，至於金額部分，觀諸卷第57頁附表編號1、2支票金額，
    與第一筆提款金額相符，第三、四張支票與第二至五筆提款
    金額大致相符，僅差距2000元，第五張支票與第六筆提款金
    額相符，並無被告所稱二者金額毫不相同之情形，是被告此
    部分所辯，尚難推翻上開之認定。
五、綜上，原告依據票據法第126條規定，請求被告負發票人之
    責任給付票款130萬元及自提示日翌日即98年1月7日起至清
    償日止按年息百分之六計算之利息，為有理由，應予准許。
    兩造陳明願供擔保請為宣告假執行或免為假執行，經核均與
    規定相符，爰分別酌定相當之擔保金額予以宣告。
六、結論：原告之訴為有理由，依民事訴訟法第78條，判決如主
    文。
中    華    民    國    99    年    2    月    12    日
                  民事第三庭    法  官  陳映如
以上正本係照原本作成
如對本判決上訴，須於判決送達後20日內向本院提出上訴狀
中    華    民    國    99    年    2     月   12    日
                            書記官  李錦輝

司法院資訊處製作；財團法人民間司法改革基金會備份。
